【裁判字號】    89,上易,2462
【裁判日期】    891206
【裁判案由】    詐欺
【裁判全文】
臺灣高等法院刑事判決                          八十九年度上易字第二四六二號
    上  訴  人
    即  被  告  甲○○
    選任辯護人  李克廉
右上訴人因詐欺案件，不服臺灣台北地方法院八十八年度易字第三一六一號，中華民
國八十九年五月二十六日第一審判決（起訴案號：臺灣台北地方法院檢察署八十八年
度調偵字第五０六號；及移送併辦：八十八年度偵字第二三九二四號、八十九年度偵
字第五一六九號）提起上訴，本院判決如左：
    主  文
原判決撤銷。
甲○○無罪。
    理  由
一、公訴意旨略以：被告甲○○係慧騰資訊股份有限公司（以下簡稱慧騰公司）之負
    責人，明知該公司於民國八十七年三月間及八十八年一月間先後遭債務人倒帳達
    新台幣（下同）二百萬元及十餘萬元，且每月尚須攤還銀行貸款八萬元及發放工
    資，實已無力為繼，又其所有坐落台北市○○○路四七五號五樓之一房屋業經台
    灣台北地方法院查封執行，對外欠款復達三百萬元左右，林女決定結束營業，惟
    為籌款支應銀行貸款及員工薪資，竟生歹念，意圖為自己不法之所有，隱瞞上述
    週轉不靈內情，佯裝有支付能力，內心根本無意付款，而基於概括犯意，連續自
    八十八一月五日起至同月二十五日止，分五次向京博股份有限公司（以下簡稱京
    博公司）詐購電腦螢幕共二十一台，使京博公司人員陷於錯誤而交貨，林女詐得
    即轉賣第三人，得款支付銀行貸款及員工薪資，迄今仍不支付京博公司貨款二十
    六萬九干六百四十元，因認被告涉有刑法第三百三十九條第一項之詐欺罪嫌云云
    。
二、按犯罪事實應依證據認定之，無證據不得推定其犯罪事實，刑事訴訟法第一百五
    十四條定有明文。再認定犯罪事實所憑之證據，無論係直接證據或間接證據，其
    為訴訟上之證明，須於通常一般之人均不致有所懷疑，而得確信其為真實之程度
    者，始得據為有罪之認定，倘其證明尚未達到此一程度，而有合理之懷疑存在時
    ，法院即應為無罪之判決（最高法院七十六年臺上字第四九八六號判例意旨參照
    ）。又刑法第三百三十九條第一項詐欺取財罪之成立，係以行為人意圖為自己或
    第三人不法之所有，以詐術使人將本人或第三人之物交付為要件。此觀該條項規
    定自明。若行為人取得相對人之給付，本無不法所有之意圖，亦無何施用詐術使
    相對人陷於錯誤之行為，而僅係因債之關係成立後之因素，致其無法履行原承諾
    之相對給付之義務者，則應屬一般民事債務不履行之問題，要難以詐欺取財罪相
    繩。
三、本件公訴人認被告涉有犯詐欺取財罪嫌，無非以告訴人京博公司之指述及證人張
    倉榮、吳勁東證述，並有應收帳款明細表影本、出貨單影本、公司執照影本、買
    賣合約書影本、履勘現場筆錄、照片、支票及退票理由單影本為證，為其論據。
四、訊據上訴人即被告矢口否認有右揭詐欺犯行；辯稱：我是在八十八年三月房子被
    被查封，我在八十八年一月底前我的財務狀況都很好，我購貨都先簽本票，他們
    也先對我們公司做信用調查，我向京博公司訂貨，先前都有支付，後來是因財務
    週轉困難，才未支付，並非故意詐欺等語。經查被告於八十七年三月間及八十八
    年一月間雖有負債二百多萬元，但其所有坐落台北市○○○路四七五號五樓之一
    房屋係八十八年二月十日始遭查封，業據證人即聲請查封之建達國際股份有限公
    司代理人乙○○供述明確，被告果有詐欺，自當於事前脫產，而逃避追償。又事
    後於拍賣程序中該房屋經鑑定價格為新台幣八百三十萬六千元，而第一次拍賣底
    價亦經台灣台北地方法院定為九百一十萬元，抵押貸款優先受償部分之本金僅五
    百四十一萬九千二百九十一元，有台灣台北地方法院八十八年度執字第一七二○
    八號，八十八年度執寅字第一七二○八號執行卷影本各一宗可憑，被告果有詐欺
    意圖，自當於事前脫產，而逃避追償。足見被告於八十八一月五日起至同月二十
    五日止，向京博公司買購電腦螢幕時並非無支付能力；況被告於八十七年六月間
    亦曾與京博公司有生意上往來，貨款五萬元均已兌現，業經告訴代理人陳健偉供
    明在卷，要難以被告事後因經濟發生困難，即認被告自始至終皆無償債能力，被
    告上開無詐欺犯意之辯解，尚堪採信。此外，復查無其他積極證據足資證明被告
    有何詐欺取財之犯行，本件應屬單純之民事糾葛，被告犯罪應屬不能證明。原審
    未予詳查，遽為被告有罪之認定，容有未洽，被告執此提起上訴，為有理由，應
    由本院將原判決撤銷改判，並為被告無罪之諭知。
五、被告被訴詐欺取財罪嫌，既為無罪之諭知，則檢察官移送併辦部分（八十八年度
    偵字第二三九二四號、八十九年度偵字第五一六九號），與本案不生連續犯裁判
    上一罪之關係，自無從併審，應退還由檢察官另行處理。
據上論斷，應依刑事訴訟法第三百六十九條第一項前段、第三百六十四條、第三百零
一條第一項，判決如主文。
本案經檢察官郭啟東到庭執行職務。
中      華      民      國      八十九      年    十二    月    六      日
                              臺灣高等法院刑事第二十一庭
                                  審判長法  官  葉  騰  瑞
                                        法  官  江  國  華
                                        法  官  莊  明  彰
右正本證明與原本無異。
不得上訴。
                                        書記官  廖  嫣  雯
中      華      民      國      八十九      年    十二    月    六      日


司法院資訊處製作；財團法人民間司法改革基金會備份。
